【裁判字號】    90,訴緝,9
【裁判日期】    900309
【裁判案由】    毒品危害防制條例
【裁判全文】
臺灣彰化地方法院刑事判決                              九十年度訴緝字第九號
    公  訴  人  臺灣彰化地方法院檢察署檢察官
    被      告  甲○○
右列被告因毒品危害防制條例案件，經檢察官提起公訴（八十九年度毒偵字第二一五
０號），本院判決如左：
        主  文
甲○○施用第一級毒品，累犯，處有期徒刑壹年陸月；又施用第二級毒品，累犯，處
有期徒刑拾月。應執行有期徒刑貳年貳月。
        事  實
一、甲○○前於民國（下同）八十四年十一月間，因犯違反麻醉藥品管理條例罪（相
    當於現行法之施用第二級毒品罪）案件，經法院判處有期徒刑六月，於八十五年
    二月六日執行完畢。其後，於毒品危害防制條例制定公布生效後，於八十八年十
    一月間初犯施用毒品案件，經台灣彰化地方法院檢察署檢察官依據本院八十七年
    度毒聲字第一八七０號裁定送觀察、勒戒後，認無繼續施用毒品之傾向，業於八
    十七年十一月十九日以八十七年度偵字第一００九四號為不起訴處分確定；繼於
    八十八年一、二月間再犯施用毒品案件，經台灣彰化地方法院檢察署檢察官依據
    本院八十八年度毒聲字第八０一號裁定送觀察、勒戒後，認有繼續施用毒品之傾
    向，聲請本院以八十八年毒聲字第一二六三號裁定令入戒治處所施以強制戒治，
    嗣因戒治具有成效，由檢察官聲請本院於八十九年二月二十三日以八十九年度毒
    聲字第九七三號裁定停止戒治，所餘戒治期間，付保護管束，於同年三月二十一
    日保護管束期間屆滿在案（其再犯施用第一、二級毒品罪部分，並由台灣彰化地
    方法院檢察署檢察官以八十八年偵字第八六三、二四二一號起訴，本院於八十八
    年七月七日以八十八年度訴字第三八０號各判處有期徒刑一年及七月，定應執行
    刑一年六月確定在案）。其於五年之內，仍不知悔改，復另起犯意，至少於八十
    九年四月十四日當日或前三日內某時刻，在某處所，以不詳之方式施用第一級毒
    品海洛因一次；又另起犯意，至少於八十九年四月十四日當日或前三日內某時刻
    ，在某處所，以不詳方式施用第二級毒品安非他命一次，而三犯施用毒品案件。
    經警於八十九年四月十四日午後三時許，在彰化縣員林鎮○○里○○路○段五三
    三號查獲。經通緝到案後，由檢察官依據本院八十九年度毒聲字第二六九九號裁
    定台灣雲林戒治所實施強制戒治。
二、案經彰化縣警察局員林分局報請臺灣彰化地方法院檢察署檢察官偵查起訴。
        理  由
一、訊據被告甲○○（以下簡稱被告）矢口否認犯行，辯稱：伊於前案出所後，即未
    再施用毒品云云。惟查：被告於八十九年四月十四為警所採取之尿液，確檢驗呈
    現甲基安非他命及嗎啡陽性反應，有彰化縣衛生局出具之尿液檢驗成績書一份附
    卷可稽（見台灣彰化地方法院檢察署八十九年度毒偵字第二一五０號偵查卷第十
    四頁）。衡之毒品海洛因與安非他命經進入人體內，於當日或其後三日內，尚可
    經由其尿液檢驗得知之藥理及生理實驗法則，並參之被告前有犯施用第一級毒品
    （海洛因）與第二級毒品（安非他命）案件之前科等情節（見同上偵查卷附被告
    刑案資料查註紀錄表及本院八十八年度訴字第二八０號判決），顯認被告至少於
    八十九年四月十四日當日或前三日內某時，各有施用第一級毒品海洛因與第二級
    毒品安非他命一次無訛，其否認顯與事理相悖，殊難採信。又查被告於毒品危害
    防制條例制定公布生效後，曾在八十八年十一月間初犯施用毒品案件，經台灣彰
    化地方法院檢察署檢察官依據本院八十七年度毒聲字第一八七０號裁定送觀察、
    勒戒後，認無繼續施用毒品之傾向，業於八十七年十一月十九日以八十七年度偵
    字第一００九四號為不起訴處分確定；繼於八十八年一、二月間再犯施用毒品案
    件，經台灣彰化地方法院檢察署檢察官依據本院八十八年度毒聲字第八０一號裁
    定送觀察、勒戒後，認有繼續施用毒品之傾向，聲請本院以八十八年毒聲字第一
    二六三號裁定令入戒治處所施以強制戒治，嗣因戒治具有成效，由檢察官聲請本
    院於八十九年二月二十三日以八十九年度毒聲字第九七三號裁定停止戒治，所餘
    戒治期間，付保護管束，於同年三月二十一日保護管束期間屆滿在案之事實，有
    不起訴處分書、本院判決及刑案資料查註紀錄表在卷足憑。其於五年之內，更犯
    本案，顯係三犯毒品危害防制條例第十條第一項、第二項之施用第一、二級毒品
    罪無訛。綜上所述，本案事證已臻明確，被告犯行洵堪認定。
二、按海洛因與安非他命分屬第一、二級毒品，此稽之毒品危害防制條例第二條第二
    項第一、二款之規定可明。核被告所為，係犯毒品危害防制條例第十條第一項之
    施用第一級毒品罪及同條第二項之施用第二級毒品罪。其於施用之際，分別持有
    第一、二級毒品海洛因與安非他命之行為，應為施用之高度行為吸收，均不另論
    罪。又衡之事理，被告雖可能有連續多次施用第一級毒品海洛因及第二級毒品安
    非他命之情事，但因乏證據足以認定，爰不予擬制。被告所犯上開二罪，犯意各
    別，構成要件互殊，不具裁判上或實質上一罪之關係，應分論併罰。查被告前於
    八十四年十一月間，因犯違反麻醉藥品管理條例罪案件，經法院判處有期徒刑六
    月，於八十五年二月六日執行完畢之事實，有本院被告全國前案紀錄表、台灣彰
    化地方法院檢察署刑案資料查註紀錄表一份附卷足按，其於有期徒刑執行完畢後
    ，五年以內再犯有期徒刑以上之本罪，為累犯，所犯上開二罪之本刑，俱應依刑
    法第四十七條之規定加重之。按施用毒品，除戕害自身之健康、生命外，並已衍
    生危害家庭之不良後果，且損及社會、國家之整體利益。被告前曾犯違反麻醉藥
    品管理條例罪案件，經法院判處有期徒刑確定，並執行完畢。其後，於毒品危害
    防制條例制定公布生效後，復犯施用毒品案件，經觀察、勒戒後，已無繼續施用
    之傾向，經不起訴處分確定後，復再犯施用毒品案件，經令入戒治處所施以強制
    戒治，亦具成效出所，尚不能深切體悟，自愛自重，猶不顧施用毒品對其個人、
    家庭及社會、國家所造成之危害與負累，而三犯之，難認其罪責係屬輕微，自應
    受相當之刑罰制裁，始符社會正義。再斟酌被告既無從僅藉由觀察、勒戒及強制
    戒治處分，根除其犯罪之潛在危險，自應佐以相當之有期徒刑，以強化其違法意
    識，庶幾克其功效，是被告連番累次無視行為之危害性而更犯之，所犯二罪均不
    宜僅量處六月以下之有期徒刑，而施用第一級毒品罪，其法定本刑係六月以上，
    五年以下，於三犯毒品案件之情形，亦顯不適於量處一年未滿之有期徒刑，否則
    ，無異以兒戲相待，實難促使被告醒悟行為之非難性。爰審酌被告之素行、犯罪
    之動機、情節、所生危害及其他犯罪情節，並犯後之態度等一切情狀，量處如主
    文所示之刑，並定其應執行刑。切望被告往後能深體生命之意義、價值與責任，
    善自珍惜，惕勵自新，痛下決心革除惡習，斷絕損友，專心戮力於工作及家庭，
    勿抱持僥倖行險與自暴自棄之心理，繼續頹廢墮落，而愧負國家政府助成戒斷毒
    癮之旨意與期待，並見羞鄉里。至當日為警查扣之塑膠空袋一個及斜口塑膠吸管
    一支，因無積極證據足資證明為被告所有，犯本案二罪所用之物，爰不予宣告沒
    收，特此敘明。
據上論斷，應依刑事訴訟法第二百九十九條第一項前段，毒品危害防制條例第十條第
一項、第二項，刑法第十一條前段、第四十七條、第五十一條第五款，判決如主文。
中      華      民      國    九十      年      三      月       九     日
                              臺灣彰化地方法院刑事第一庭
                                      法      官   蔡  紹  良
右正本證明與原本無異。
如不服本判決，應於判決送達後十日內向本院提出上訴狀( 應附繕本 )。
                                      法院書記官   王  惠  嬌
中      華      民      國    九十      年      三      月       十六   日
附錄：
毒品危害防制條例第十條。
施用第一級毒品者，處六月以上五年以下有期徒刑。
施用第二級毒品者，處三年以下有期徒刑。


司法院資訊處製作；財團法人民間司法改革基金會備份。
